【裁判字號】    95,訴,345
【裁判日期】    950310
【裁判案由】    毒品危害防制條例
【裁判全文】
臺灣高雄地方法院刑事判決               95年度訴字第345號
公  訴  人  臺灣高雄地方法院檢察署檢察官
被      告  甲○○
上列被告因違反毒品危害防制條例案件，經檢察官提起公訴（95
年度毒偵字第199 號），被告於本院準備程序為有罪之陳述，本
院合議庭裁定由受命法官獨任進行簡式審判程序，判決如下：
    主  文
甲○○連續施用第一級毒品，累犯，處有期徒刑壹年貳月。扣案
第一級毒品海洛因壹小包（淨重零點零公克，空包裝重零點壹
柒公克）沒收銷燬；未施用注射之針筒壹支沒收。
    事  實
一、甲○○前於民國89年間因施用毒品案件，經本院以89年度40
    23號裁定送觀察、勒戒後，認無繼續施用毒品傾向，於89年
    08月11日觀察、勒戒執行完畢釋放，而由臺灣高雄地方法院
    檢察署（下稱高雄地檢署）檢察官以89年度毒偵緝字第346
    號為不起訴處分確定。復於90年02月間，再次施用毒品，經
    本院以90年度毒聲字第1388號裁定送觀察、勒戒後，於90年
    03月19日因無繼續施用毒品傾向釋放，由高雄地檢署檢察官
    以90年度毒偵字第1155號為不起訴處分確定。其又於90年08
    月間，因再次施用毒品案件，而由高雄地檢署檢察官以90年
    度毒偵字第3296號提起公訴並聲請強制戒治，並經本院於91
    年5 月9 日以91年度訴字第698 號，就其施用第一、二級毒
    品各處有期徒刑6 月、5 月，應執行有期徒刑10月確定，其
    並入所執行上開強制戒治，期間經本院於91年06月05日以91
    年度毒聲字第3092號裁定停止戒治，所餘戒治期間付保護管
    束，復經院於91年11月28日以91年毒聲7687號裁定撤銷停止
    戒治，而於92年11月06日強制戒治執行完畢釋放，上開有期
    徒刑部分，則於93年08月29日因縮短刑期執行完畢出監。
二、詎甲○○仍不思戒除毒癮，明知海洛因及甲基安非他命分別
    為毒品危害防制條例第2 條第2 項第1 、2 款等規定所列為
    第一級、第二級毒品，不得非法持有、施用，竟仍於前開強
    制戒治期滿執行完畢釋放後之5 年內，基於施用第一、二級
    毒品之概括犯意，先於94年11月14日20時許，在其高雄縣橋
    頭鄉○○村○○路69號住處，以將海洛因摻水稀釋放入注射
    針筒後施打之方式，施用第一級毒品海洛因1 次；後於同年
    月28日上午某時許，以將毒品海洛因及甲基安非他命混合摻
    水稀釋放入注射針筒後施打之方式，施用第一級毒品海洛因
    及第二級毒品甲基安非他命1 次。嗣於94年11月28日10時25
    分許，在高雄縣橋頭鄉○○村○○路70號前，因形跡可疑，
    遭警盤查，並扣得其所有之第一級毒品海洛因1 小包（淨重
    0.03公克，空包裝重0.17公克）、注射針筒1 支，經採集其
    尿液送驗結果，呈嗎啡以及甲基安非他命等陽性反應而悉上
    情。
二、案經高雄縣政府警察局岡山分局報請臺灣高雄地方法院檢察
    署檢察官偵查起訴。
    理  由
壹、程序部分：
    本件被告甲○○所犯為死刑、無期徒刑或最輕本刑為3 年以
    上有期徒刑以外之罪，其於準備程序中就被訴事實為有罪之
    陳述，經法官告知簡式審判程序之旨，並聽取公訴人及被告
    之意見後，依刑事訴訟法第273 條之1 第1 項規定，裁定由
    受命法官獨任進行簡式審判程序，合先敘明。
貳、實體部分：
一、上揭事實，已據被告於本院審理中坦承不諱，且其於94年11
    月28日所採驗之尿液，經送往台灣檢驗科技股份有限公司以
    GC/MS 方法（氣相層析/ 質譜儀法）檢驗，結果均確呈第一
    級毒品海洛因代謝後嗎啡及第二級毒品甲基安非他命之陽性
    反應，此有卷附該公司94年12月15日報告編號KH2005C00250
    3 號濫用藥物尿液檢驗報告1 紙可佐（見毒偵字卷第23頁）
    ；另扣案之不明粉末1 小包，經送往法務部調查局鑑定，結
    果確含第一級毒品海洛因成分，此有該局95年1 月26日調科
    壹字第220022107 號鑑定通知書1 紙在案可佐（見本院卷第
    22頁）。復有查獲照片4 張附卷足稽，並有注射針筒1 支扣
    案可憑，足認被告上開自白確與事實相符，洵堪採為論罪科
    刑之依據。
二、又被告前於89年間因施用毒品案件，經本院以89年度4023號
    裁定送觀察、勒戒後，認無繼續施用毒品傾向，於89年08月
    11日觀察、勒戒執行完畢釋放，而由高雄地檢署檢察官以89
    年度毒偵緝字第346 號為不起訴處分確定。復於90年02月間
    ，再次施用毒品，經本院以90年度毒聲字第1388號裁定送觀
    察、勒戒後，於90年03月19日因無繼續施用毒品傾向釋放，
    由高雄地檢署檢察官以90年度毒偵字第1155號為不起訴處分
    確定。其又於90年08月間，因再次施用毒品案件，而由高雄
    地檢署檢察官以90年度毒偵字第3296號提起公訴並聲請強制
    戒治，其入所執行強制戒治後，經本院於91年06月05日以91
    年度毒聲字第3092號裁定停止戒治，所餘戒治期間付保護管
    束，嗣經院於91年11月28日以91年毒聲7687號裁定撤銷停止
    戒治，而於92年11月06日強制戒治執行完畢釋放之事實，有
    臺灣高等法院被告前案紀錄表、被告刑案資料查註紀錄表、
    全國施用毒品案件紀錄表各1 份在卷可稽，被告於強制戒治
    執行完畢釋放後，5 年內再為本件施用毒品犯行，自應依法
    論罪科刑。是以本件事證明確，被告犯行堪以認定。
三、論罪科刑部分：
  (一)按海洛因及甲基安非他命，分別係毒品危害防制條例第2 條
    第2 項第1 、2 款所稱之第一、二級毒品，是被告施用海洛
    因之行為，分別係犯該條例第10條第1 、2 項之施用第一、
    二級毒品罪。
  (二)被告持有第一、二級毒品，嗣進而施用之，持有之低度行為
    應為施用之高度行為所吸收，不另論罪。
  (三)被告多次施用第一級毒品犯行，時間緊接、手法相同，顯係
    觸犯構成要件相同之罪，為連續犯，應依刑法第56條之規定
    ，論以一罪，並加重其刑。
  (四)又被告於94年11月28日上午某時許，以將海洛因及甲基安非
    他命混合後，摻水稀釋放入注射針筒後施打之方式，同時施
    用第一級毒品海洛因、第二級毒品甲基安非他命，是被告所
    犯上開2 罪，係以一行為而觸犯數罪名，屬想像競合犯，應
    依刑法第55條規定，從一重論以施用第一級毒品罪。公訴意
    旨認被告所犯上開二罪間，行為不同，罪名互殊，犯意各別
    ，應予分論併罰，惟本案並無證據證明被告於94年11月28日
    上午某時許，係分別施用第一級毒品海洛因及第二級毒甲基
    安非他命，被告復自承係以上開方式摻雜此2 種毒品同時施
    用（見本院卷第37頁），是尚難認此次被告施用上開2 種毒
    品，係以2 次不同之行為而分別施用，公訴人就該部分，容
    有誤會，應予敘明。
  (五)又被告於90年08月間，因施用毒品案件，由高雄地檢署檢察
    官以90年度毒偵字第3296號提起公訴，經本院於91年5 月9
    日以91年度訴字第698 號判決判處施用第一、二級毒品各處
    有期徒刑6 月、5 月，應執行有期徒刑10月確定，其並入監
    服刑，而於93年08月29日因縮短刑期執行完畢出監等情，有
    刑案資料查註紀錄表及臺灣高等法院被告前案紀錄表各1 份
    附卷可稽。詎其於前開有期徒刑執行完畢後5 年內，復犯本
    案有期徒刑以上之罪，為累犯，應依刑法第47條之規定，加
    重其刑，並遞加重之。
  (六)爰審酌被告前已因施用毒品案件經觀察、勒戒及強制戒治，
    並因此經判處應執行有期徒刑10月確定，本應徹底戒除毒癮
    ，不料其竟仍繼續施用毒品，已如上述，顯見其並無戒除毒
    害之決心，本不宜寬貸，惟念犯後坦承犯行，施用毒品乃自
    戕一己之身體健康，並具有病患性人格之特質，行為本身對
    社會所造成之危害並非直接、鉅大，並考量其施用毒品之次
    數、期間等其他一切情狀，量處如主文所示之刑，以資懲儆
    。
四、沒收部分：
    末按查獲之第一、二級毒品及專供製造或施用第一、二級毒
    品之器具，不問屬於犯人與否，均沒收銷燬之，毒品危害防
    制條例第18條第1 項前段定有明文。查扣案之不明粉末1 小
    包（淨重0.03公克，空包裝重0.17公克），經鑑定結果確含
    第一級毒品海洛因之成分，業如上述，且盛裝上開扣案毒品
    1 包之空包裝袋（重0.17公克），雖經法務部調查局就之與
    其所盛裝之第一級毒品海洛因分別鑑析其重量，有法務部調
    查局前開鑑定通知書1 紙在卷可憑，惟因法務部調查局一般
    係以傾倒之方式，將包裝袋內之第一級毒品海洛因倒出而與
    包裝袋分離而稱重，必要時，輔以刮杓刮取袋內粉末，然無
    論依何種方式分離，包裝袋內均有極微量之第一級毒品海洛
    因殘留，業經法務部調查局93年3 月19日調科壹字第093001
    13060 號函釋在案，此為本院職務上已知之事實，足認前開
    空包裝袋（重0.17公克），內含極微量第一級毒品海洛因殘
    留而無法析離，均應整體視為查獲之第一級毒品海洛因，依
    毒品危害防制條例第18條第1 項前段之規定，不問屬於犯人
    與否，均宣告沒收銷燬之；而鑑驗所耗損之毒品，既已費失
    ，自無庸宣告沒收銷燬。另扣案之注射針筒1 支，為被告所
    有，業據其於警詢中自承在卷，且觀諸警卷第8 頁所附查獲
    照片，該注射針筒之外包裝尚未拆除，顯見未經使用，再參
    酌被告施用毒品之方式，係以注射針筒為之，足認本件扣案
    針筒係被告預備供施用毒品所用之物，爰依刑法第38條第1
    項第2 款規定併予宣告沒收。
據上論斷，應依刑事訴訟法第273 條之1 第1 項、第284 條之1
、第299 條第1 項前段，毒品危害防制條例第10條第1 項、第2
項、第18條第1 項前段，刑法第11條、第56條、第55條、第47條
、第38條第1 項第2 款，判決如主文。
本案經檢察官乙○○到庭執行職務
中    華    民    國    95    年    3     月    10    日
                  刑事第八庭      法  官  李育信
以上正本證明與原本無異。
如不服本判決，應於收受送達後10日內向本院提出上訴書狀。
中    華    民    國    95    年    3     月    10    日
                                  書記官  洪生輝
附錄本案論罪科刑法條：
毒品危害防制條例第10條
施用第一級毒品者，處6月以上5年以下有期徒刑。
施用第二級毒品者，處3年以下有期徒刑。


司法院資訊處製作；財團法人民間司法改革基金會備份。
